臺灣高等法院臺南分院民事裁定　　　　 100年度重抗字第66號
抗　告　人　高江河
上列抗告人因與相對人張勝棍間請求損害賠償聲請訴訟救助事件
，對於中華民國100年10月31日臺灣嘉義地方法院所為100年度救
字第39號裁定，提起抗告，本院裁定如下：
    主  文
原裁定廢棄，發回臺灣嘉義地方法院。
    理  由
一、按當事人無資力支出訴訟費用者，法院應依聲請，以裁定准
    予訴訟救助，但顯無勝訴之望者不在此限，民事訴訟法第10
    7條第1項定有明文。所謂無資力係指窘於生活，且缺乏經濟
    上之信用者而言。至於顯無勝訴之望者，係指聲請訴訟救助
    之當事人所提起之訴或上訴，依其主張之事實，於法律上本
    無獲得勝訴之望，或其起訴或上訴為不合法之情形而言，若
    尚須經法院調查辯論後，始能知悉其勝負之結果者，不得謂
    為顯無勝訴之望。最高法院亦著有18年抗字第191號判例、8
    7年台抗字第660號裁定意旨足參。
二、本件抗告人於原審對相對人起訴請求損害賠償，具狀表示其
    生活困難無資力支出訴訟費用乙情，已據原審依職權調閱其
    稅務電子閘門財產所得調件明細表，記載其於99年度無任何
    所得，且名下無任何財產，堪認其確無相當資力可繳納裁判
    費。雖其起訴請求相對人損害賠償之侵權行為事實，經其另
    案向嘉義地檢署告訴相對人傷害罪嫌，經檢察官以100 年度
    偵字第41號傷害案件偵查結果，以抗告人指訴相對人之傷害
    犯罪嫌疑不足，為不起訴處分確定在案，而有該傷害案件不
    起訴處分書，附於原審100年度醫字第5號損害賠償事件影印
    卷足稽。惟按獨立之民事訴訟，法院得自行調查證據認定事
    實，不受刑事訴訟程序認定事實之拘束，最高法院迭著有判
    決意旨足參，顯見上揭檢察官於刑事程序所認定之事實，並
    不能拘束本件民事訴訟事實之認定，相對人是否需負本件侵
    權行為之民事賠償責任，亦尚待民事庭調查辯論後，始能知
    悉其勝負之結果。則揆之上揭判例，抗告人提起之本件民事
    訴訟，是否顯無勝訴之望？其聲請本件訴訟救助，是否仍不
    應准許？即非無審酌之餘地。原審未遑詳加審酌，遽以本件
    民事訴訟顯無勝訴之望為由，裁定駁回抗告人之聲請，於法
    尚有未洽。抗告意旨求予廢棄，為有理由。爰將原裁定廢棄
    ，發回原法院另為妥適之處理。
三、據上論結，本件抗告為有理由，應依民事訴訟法第492 條，
    裁定如主文。
中    華    民    國   100    年    12    月    28    日
                  民事第一庭    審判長法  官  丁振昌
                                      法  官  曾平杉
                                      法  官  林永茂
上為正本係照原本作成。
本裁定除以適用法規顯有錯誤為理由外，不得再抗告。如提再抗
告，應於收受送達後10日內向本院提出再抗告狀（須附繕本），
並繳納再抗告費新台幣一千元。
提起再抗告應委任律師或具有律師資格之人之委任狀；委任有律
師資格者，另應附具律師資格證書及釋明委任人與受任人有民事
訴訟法第466條之1第1項但書或第2項所定關係之釋明文書影本。
中    華    民    國   100    年    12    月    28    日
                                       書記官  謝素嬿
【附註】
民事訴訟法第495條之1第2項準用同法第466條之1第1、2項規定
：
(1)對於第二審判決上訴，上訴人應委任律師為訴訟代理人。但上
  訴人或其法定代理人具有律師資格者，不在此限。
(2)上訴人之配偶、三親等內之血親、二親等內之姻親，或上訴人
  為法人、中央或地方機關時，其所屬專任人員具有律師資格並
  經法院認為適當者，亦得為第三審訴訟代理人。
民事訴訟法第466條之2第1項：
  上訴人無資力委任訴訟代理人者，得依訴訟救助之規定，聲請
  第三審法院為之選任律師為其訴訟代理人。